臺灣花蓮地方法院民事判決　94年度訴字第257號
　　原　　　告　乙○○
　　訴訟代理人　黃健弘律師
　　被　　　告　甲○○
上列當事人間請求侵權行為損害賠償事件，本院於民國96年5月
17日言詞辯論終結，判決如下：
    主    文
被告應與長雄交通企業股份有限公司連帶給付原告新台幣捌拾伍
萬陸仟玖佰元及自民國九十四年十月二十八日起至清償日止，按
年息百分之五計算之利息。
訴訟費用由被告與長雄交通企業股份有限公司連帶負擔。
本判決第一項於原告以新台幣貳拾捌萬元供擔保後，得假執行。
但被告如於假執行程序實施前以新台幣捌拾伍萬陸仟玖佰元預供
擔保，得免為假執行。
    事實及理由
一、本件被告經合法通知，未於言詞辯論期日到場，核無民事訴
    訟法第386條所列各款情形，爰依原告之聲請，由其一造辯
    論而為判決。
二、原告主張：
  (一)被告受僱於長雄交通企業股份有限公司（下簡稱長雄公司，
    原告對長雄公司之侵權行為損害賠償之訴，已先行於95年12
    月20日宣判），以駕駛營業大貨車為業，於民國93年6月11
    日下午4時10分許，被告駕駛長雄公司所有之車號GT-692號
    營業用大貨車，沿花蓮縣台九線由北往南方向行駛，途經花
    蓮縣鳳林鎮台九線235公里5百公尺處，應注意在劃有方向限
    制線之路段，不得駛入來車車道內，竟過失侵入對向之北上
    車道，與原告所駕駛之車號G6-3953號自小客車對撞，致原
    告受有臉部撕裂傷、右手多處撕裂傷、左側膝蓋骨骨折、左
    側動眼神經創傷性麻痺、右側第16顆牙齒骨折等傷害，被告
    之過失傷害行為，業經鈞院94年度交易緝字第2號、台灣高
    等法院花蓮分院95年度交上易字第3號判決有期徒刑7月確定
    ，爰依民法第184條第1項前段、第188條第1項之侵權行為規
    定，請求被告與長雄公司連帶負賠償責任等語。
  (二)請求項目及金額：
  1.醫療費用：35,410元。
  2.救護車費：2千元。
  3.牙醫手術費及裝牙費11,000元
  4.減少勞動能力部分：原告任職於花蓮縣明利國小教師，因車
    禍受傷後之8個月期間，損失薪水40,232元。又原告每月薪
    水為44,525元，受有左側髖骨骨折、左眼外傷性第三腦神經
    併兩眼視野缺損、複視，現仍有複視現象，無法矯正，屬勞
    工保險殘廢給付標準表第13級殘廢，減少勞動能力23.07%，
    而原告受傷時為24歲，至60歲退休時止，尚有36年可以工作
    ，故請求此部分勞動能力減損之損害（計算式：44,525元×
    23.07%×20.2745=208,258元）。
  5.看護費用：原告因車禍受傷需專人看護，費用為6萬元。
  6.慰撫金：原告身為小學教師，年僅24歲，受有此意外除兩次
    住院治療外，現左眼眼球無法往上、往下看，且已成為複視
    終身殘廢，原告需改學生作業造成極大困擾，時會有頭暈症
    狀，故請求50萬元。
  (三)並聲明：被告應與長雄公司連帶給付原告856,900元及自起
    訴狀繕本送達之翌日（即94年10月28日）起至清償日止，按
    年息百分之五計算之利息；願供擔保，請准宣告假執行。
三、被告則以：
  (一)我認為我沒有過失，我看到原告開到我的車道，我緊急煞車
    ，往她的車道閃避，所以才撞在一起，本件事故是原告超車
    不當所引起，縱使認為我有過失，也要主張過失相抵，過失
    比例由鈞院認定；對原告主張的賠償金額跟項目，因為原告
    都有提出收據，我不爭執；慰撫金部份，原告請求50萬元過
    高，我國中畢業，原來擔任貨車司機，現在休息中，名下沒
    有不動產等語置辯（見95年1月16日、3月9日言詞辯論筆錄
    ）。
  (二)並聲明：原告之訴駁回。
四、兩造同意限縮爭點如下，並陳明對他造其他事實陳述、主張
    及所提證據形式真實性不爭執：
　(一)被告就本件事故之發生是否有過失？（此為對原告有利之事
    實，依民事訴訟法第277條之規定，應由原告舉證）又被告
    主張原告與有過失，是否有理由？過失比例為多少？（此對
    被告有利之事實，依上開規定，應由被告舉證）
  (二)原告請求50萬元慰撫金，是否適當？
五、按因故意或過失，不法侵害他人之權利者，負損害賠償責任
    ；受僱人因執行職務，不法侵害他人之權利者，由僱用人與
    行為人連帶負損害賠償責任。但選任受僱人及監督其職務之
    執行，已盡相當之注意或縱加以相當之注意而仍不免發生損
    害者，僱用人不負賠償責任；又按不法侵害他人之身體或健
    康者，對於被害人因此喪失或減少勞動能力或增加生活上之
    需要時，應負損害賠償責任；另不法侵害他人之身體、健康
    、名譽、自由、信用、隱私、貞操，或不法侵害其他人格法
    益而情節重大者，被害人雖非財產上之損害，亦得請求賠償
    相當之金額，民法第184條第1項前段、第188條第1項、第19
    3條第1項、第195條第1項分別定有明文。又損害之發生或擴
    大，被害人與有過失者，法院得減輕賠償金額，或免除之。
    重大之損害原因，為債務人所不及知，而被害人不預促其注
    意或怠於避免或減少損害者，為與有過失。前二項之規定，
    於被害人之代理人或使用人與有過失者，準用之，民法第21
    7條亦有明文可參。
六、經查：
  (一)原告主張被告就系爭車禍發生，應負完全之過失責任乙節，
    由本院依兩造合意囑託逢甲大學車輛行車事故鑑定研究中心
    鑑定無誤，認甲○○駕駛營大貨車，跨越中心方向限制線，
    侵入來車道為肇事原因，乙○○駕駛自小客車並無肇事因素
    乙節，並有上開刑事判決兩份可參，是本院認原告就甲○○
    之過失責任，已盡舉證責任，被告主張過失相抵，自應由被
    告證明原告與有過失。
  (二)被告及長雄公司係援引台灣省車輛行車事故覆議鑑定委員會
    93年10月26日府覆議字第9320881號函，作為唯一之舉證，
    然經核該覆議報告僅述「本案依警卷之跡證資料研析，乙○
    ○駕駛自小客車，超越前車後駛回本車道途中，與迎面對向
    偏左閃避駛來之甲○○駕駛營大貨車發生肇事之可能性較大
    」並未說明究竟如何研析，所憑據之具體跡證為何，尚難採
    信。又本院依職權調閱本院93年度交易字第24號、94年度交
    易緝字第2號、93年度核退字第1496號、核退偵字第448號、
    花蓮縣警察局刑案偵查卷宗鳳警刑字第093000732號等卷宗
    ，認依照照片顯示之被告所駕車輛，煞車痕係由己方車道開
    始，延伸入對向車道，並無跡證顯示原告先有不當跨越超車
    ，造成被告須跨越、侵入原告車道，閃避原告之行為，是被
    告抗辯原告與有過失，不足採信。
  (三)慰撫金部份：審酌原告身為小學教師，年僅24歲，受有此意
    外除兩次住院治療外，現左眼眼球無法往上、往下看，且已
    成為複視終身殘廢，精神上痛苦程度甚重，被告國中畢業，
    原來擔任貨車司機，名下沒有不動產之兩造學經歷及財產狀
    況，認原告請求50萬元之慰撫金為適當，被告既就原告其餘
    請求之項目及金額不爭執，經核卷附單據係屬必要支出，綜
    上，原告之請求應予准許。
  (四)是原告依據民法第184條第1項前段、第188條第1項之侵權行
    為規定，請求被告與長雄公司連帶給付856,900元（計算式
    ：35,410+2,000+11,000+60,000+40,232+208,258+500,000=
    000=856,900）及法定遲延利息，為有理由，應予准許。訴
    訟費用應由被告與長雄公司連帶負擔。原告陳明願供擔保，
    請求宣告假執行，就原告勝訴部分，核無不合，爰分別依聲
    請及依職權酌定相當之擔保金額，准許原告得予假執行及被
    告得免為假執行。
七、本件業經行集中審理並整理爭點，事證已臻明確，其他卷內
    現存之主張、陳述、攻防方法及證據，核與本件判決之基礎
    不生影響，爰不一一詳予論述，併此敘明。
結論：本件原告之訴為有理由，依民事訴訟法第385條第1項前段
、第78條、第85條第2項、第390條第2項、第392條第2項，判決
如主文。
中　　華　　民　　國　　96　　年　　5 　　月　　28　　日
                  臺灣花蓮地方法院民事庭
                      法      官  蕭一弘
以上正本係照原本作成。
如不服本判決，應於送達後20日內，向本院提出上訴狀並表明上
訴理由，如於本判決宣示後送達前提起上訴者，應於判決送達後
20日內補提上訴理由書（須附繕本）。
中　　華　　民　　國　　96　　年　　5 　　月　　28　　日
                      法院書記官  紀龍年
